臺灣臺南地方法院刑事判決
111年度訴字第162號
公  訴  人  臺灣臺南地方檢察署檢察官
被      告  陳皇君





選任辯護人  郭栢浚律師
            林士龍律師
            彭大勇律師
上列被告因違反槍砲彈藥刀械管制條例案件，經檢察官提起公訴
（110年度營偵字第2237號），本院判決如下：
    主  文
陳皇君犯非法寄藏手槍罪，處有期徒刑伍年貳月，併科罰金新臺
幣伍萬元，罰金如易服勞役，以新臺幣壹仟元折算壹日。
扣案如附表所示之槍彈，均沒收。
    事  實
一、陳皇君明知可發射子彈具有殺傷力之非制式手槍及具有殺傷
    力之子彈，均係槍砲彈藥刀械管制條例所列管之管制物品，
    非經中央主管機關許可不得寄藏、持有。竟未經許可，基於
    寄藏可發射子彈具有殺傷力之非制式手槍、具有殺傷力之子
    彈之犯意，於民國107年間某日起，在高雄市路竹區某處，
    受真實姓名年籍不詳綽號「郭大哥」之成年男子所託，代為
    保管如附表所示，具有殺傷力之手槍及子彈，自斯時未經許
    可而寄藏保管之。嗣於110年10月25日16時30分許，經警持
    本院核發之搜索票，在陳皇君位於臺南市○區○○○路○段000巷
    00弄0號6樓之3居所內，當場查獲附表所示手槍及子彈。
二、案經臺南市政府警察局新營分局報告臺灣臺南地方檢察署檢
    察官偵查起訴。
    理  由
一、證據能力部分：
    本判決所引用被告以外之人於審判外之陳述，雖屬傳聞證據
    ，然被告與辯護人於本院審判程序中均表示同意作為證據（
    見本院卷第102、145-147頁），本院審酌上開證據資料作成
    時之情況，尚無違法不當及證明力明顯過低之瑕疵，亦認為
    以之作為證據應屬適當，爰依刑事訴訟法第159條之5第1項
    規定，認有證據能力；其餘各項非供述證據，亦無證據證明
    係公務員違背法定程序所取得，或有證明力明顯過低之情，
    且經本院於審判期日合法踐行證據調查程序，由當事人互為
    辯論，業已保障當事人訴訟上之權利，本院均得採為證據。
二、認定事實所憑依據及理由
  ㈠上揭犯罪事實，迭據被告陳皇君於偵查及審理時供承不諱（
    見警卷第9-23頁；偵14、15頁；本院卷第101-103、144-155
    頁），並有：
　　①本院搜索票2份(見警卷第47-49頁)。
　　②臺南市政府警察局新營分局搜索、扣押筆錄暨扣押物品目
      錄表各1份(見警卷第51-61頁)。
　　③現場照片及扣押物品照片20張(見警卷第31-45頁、偵卷第6
      9-71頁)。
　　④臺南市政府警察局槍枝性能檢測報告表1份(見警卷第85-95
      頁)、內政部警政署刑事警察局110年12月9日刑鑑字第110
      8024645號鑑定書1份(見偵卷第59-64頁或偵卷第53-58、7
      3-75、79-81頁)。
　　等件在卷可稽。
　㈡本案扣得之前述槍、彈經送內政部警政署刑事警察局鑑定結
    果具殺傷力，如附表所示，有上揭鑑定書附卷可佐，足認被
    告前開任意性自白與事實相符，堪以採信。
  ㈢綜上，本件事證明確，被告犯行洵堪認定，應依法論科。
三、論罪科刑：
  ㈠按槍砲彈藥刀械管制條例就「持有」與「寄藏」槍彈分別設
    有處罰之規定，則單純之持有，固不包括寄藏，惟寄藏係指
    受託寄存並為藏匿，受託保管之人於事理本質上當然持有該
    標的物，故保管本身即為寄藏概念之核心，保管行為本身即
    為持有，而持有顯係受寄之當然結果，是寄藏之受人委託代
    為保管，其保管之本身所為之持有，既係寄藏之當然結果，
    法律上自應僅就寄藏行為為包括之評價，不應另就持有行為
    予以論罪。寄藏與持有之界限，應以持有即實力支配係為他
    人或為自己而占有管領為判別準據，寄藏之犯罪，於受人委
    託代為保管而持有之際，即已成立，不以另有完成藏匿行為
    為必要，其犯罪之完結繼續至寄藏行為終了時止（最高法院
    95年度台上字第3978號判決意旨參照）。本案被告受真實姓
    名年籍不詳，綽號「郭大哥」之成年男子所託而保管扣案之
    槍、彈，則其「持有」扣案槍、彈之行為，自為「寄藏」之
    當然結果，應包括於寄藏行為而評價。
　㈡次按槍砲彈藥刀械管制條例第4條、第7至9條業經修正，於10
    9年6月10日經總統公布施行，並自同年月12日起生效。修正
    前之槍砲彈藥刀械管制條例第4條第1項第1款、第7條、第8
    條，原對於各式槍砲之定義並無區分制式或非制式之要件，
    則行為人違法持有制式槍枝及非制式改造槍枝，應分別適用
    修正前同條例第7條、第8條（其他可發射金屬或子彈具有殺
    傷力之各式槍砲）之規定處罰；然修正後上開條文均對所規
    範之槍砲增設制式或非制式之要件，修正理由說明係依司法
    實務相關見解，制式槍枝係指「經政府立案、合法工廠生產
    之槍枝」；非制式槍枝則指「非政府立案合法工廠或私人自
    行生產之土造槍枝，又可分為仿造槍（仿制式槍枝）、改造
    槍（改造信號槍、改造玩具槍）及各式土造槍枝（如鋼管槍
    ）」；而持用非制式槍枝犯罪之比例高出制式槍枝甚多及普
    遍具備與制式槍枝相當之殺傷力，為有效遏止持非制式槍砲
    進行犯罪情形，非制式槍砲與制式槍砲罪責確有一致之必要
    ，於同法第4條、第7條至第9條增加「制式或非制式」之構
    成要件，亦即不分制式或非制式，凡屬第7條所列各類槍枝
    型式之槍枝，有殺傷力者，概依第7條規定處罰。此修正將
    使原本依據同條例第8條「其他可發射金屬或子彈具殺傷力
    之各式槍砲」處罰之行為，如屬第7條第1項所列槍枝類型（
    如改造手槍、改造步槍），即改依同條例第7條規定處罰，
    其刑罰較同條例第8條規定為重。被告持有本件非制式手槍
    之時間，係在107年間某日起至110年10月25日14時30分許為
    警查獲為止，在新法修正施行之後，即應適用修正後新法之
    規定，先予敘明。至被告所犯非法持有子彈罪部分，因此次
    條文並未修正，自應適用現行第12條第4項之規定，而無庸
    為新舊法比較，併此敘明。是核被告所為，係犯槍砲彈藥刀
    械管制條例第7條第4項之非法寄藏手槍罪、同條例第12條第
    4項之非法寄藏子彈罪。
  ㈢按非法持有槍砲彈藥刀械等違禁物，所侵害者為社會法益， 
    如持有之客體種類相同（同為手槍，或同為子彈者），縱令
    持有之客體有數個（如數支手槍、數顆子彈），仍為單純一
    罪，不發生想像競合犯之問題；若持有二不相同種類之客體
    （如同時地持有手槍及子彈，或同時地持有槍砲彈藥刀械管
    制條例所定不同條項之槍枝），則為一行為觸犯數罪名之想
    像競合犯（最高法院110年度台上字第357號判決意旨參照）
    。故被告雖同時寄藏客體種類相同具有殺傷力如附表所示之
    子彈多顆，仍僅成立單純一非法寄藏製式、非制式子彈罪，
    而不以其所持有之子彈數量而成立數罪。被告以一行為同時
    犯槍砲彈藥刀械管制條例第7條第4項之非法寄藏非制式手槍
    罪、同條例第12條第4項之非法寄藏子彈罪，為想像競合犯
    ，應從一重之非法寄藏非制式手槍罪處斷。
　㈣按刑法第59條規定之酌量減輕，必於犯罪情狀或另有特殊之
    原因與環境，在客觀上足以引起一般同情而可憫恕，認為即
    予宣告法定最低度刑尤嫌過重者，始有適用（最高法院45年
    台上字第1165號判決意旨參照）。查被告非法寄藏手槍及子
    彈均具有殺傷力，此業經內政部警政署刑事警察局鑑定如前
    ，其犯罪行為對於社會安全之潛在危害非輕，且被告並無任
    何必須寄藏手槍、子彈之不得已情事，單單為避免綽號郭大
    哥之人與女友爭吵(見本院卷第157頁)難認其犯罪有何特殊
    之原因與環境而在客觀上足以引起一般同情。辯護意旨請求
    本院依刑法第59條之規定酌量減輕其刑，即難認有理由。
　㈤爰以行為人之責任為基礎，審酌被告應明知具有殺傷力之槍
    枝、子彈潛藏致人死傷之危險，且國家亦嚴禁私人寄藏管制
    之手槍、子彈，竟無視法律禁令非法寄藏之，所為對他人之
    身體、生命及社會治安均構成嚴重危險，所為實值非難。惟
    念被告於犯後始終坦承犯行，兼衡其素行、犯罪動機、手段
    、本案寄藏槍彈之數量、所生危害，暨被告於本院審理時自
    陳其為國中畢業之智識程度，職業為照護服務員，月入約新
    台幣2至3萬元、已婚、育有二名子女，與其配偶及子女同住
    之家庭生活經濟狀況等一切情狀，量處如主文欄所示之刑，
    並就併科罰金部分諭知如易服勞役之折算標準。
四、沒收：
    按違禁物，不問屬於犯罪行為人與否，沒收之，刑法第38條
    第1 項定有明文。查扣案如附表所示之槍彈，經鑑定結果具
    有殺傷力等情，有上揭鑑定書1份在卷可參，屬違禁物(除附
    表編號2所示5顆不具殺傷力之子彈外)，不問屬於被告與否
    ，均應依刑法第38條第1項規定宣告沒收(即手槍及試射剩餘
    之子彈)。另本案扣得如附表編號2-4所示，業經鑑定機關試
    射擊發具殺傷力之子彈部分，雖亦屬違禁物，固如前述，然
    上開子彈既已於鑑驗過程中擊發，已無殺傷力而失其違禁物
    之性質，故均不予宣告沒收。
據上論斷，應依刑事訴訟法第299條第1項前段，槍砲彈藥刀械管
制條例第7條第4項、第12條第4項，刑法第11條前段、第55條、
第42條第3項前段、第38條第1項，判決如主文。
本案經檢察官 蔡宜玲 提起公訴，檢察官 陳于文 到庭執行職務
。
中　　華　　民　　國　　111 　年　　5 　　月　　25　　日
　　　　　　　　　刑事第三庭    審判長法　官  陳振謙
　　　　　　　　　                    法  官  茆怡文
　　　　　　　　　                    法  官  蔡直青
以上正本證明與原本無異。
如不服本判決應於收受本判決後20日內向本院提出上訴書狀，並
應敘述具體理由。其未敘述上訴理由者，應於上訴期間屆滿後20
日內向本院補提理由書狀（均須按他造當事人之人數附繕本）「
切勿逕送上級法院」。 
　　　　　　　　　　 　　　　　　　   書記官　鄭瓊琳
中　　華　　民　　國　　111 　年　　5 　　月　　25　　日
附錄本案論罪科刑條文：
槍砲彈藥刀械管制條例第7條
①未經許可，製造、販賣或運輸制式或非制式火砲、肩射武器、
  機關槍、衝鋒槍、卡柄槍、自動步槍、普通步槍、馬槍、手槍
  或各類砲彈、炸彈、爆裂物者，處無期徒刑或7年以上有期徒
  刑，併科新臺幣3千萬元以下罰金。
②未經許可，轉讓、出租或出借前項所列槍砲、彈藥者，處無期
  徒刑或5年以上有期徒刑，併科新臺幣1千萬元以下罰金。
③意圖供自己或他人犯罪之用，而犯前二項之罪者，處死刑或無
  期徒刑；處徒刑者，併科新臺幣5千萬元以下罰金。
④未經許可，持有、寄藏或意圖販賣而陳列第1項所列槍砲、彈藥
  者，處5年以上有期徒刑，併科新臺幣1千萬元以下罰金。
⑤意圖供自己或他人犯罪之用，以強盜、搶奪、竊盜或其他非法
  方法，持有依法執行公務之人所持有之第1項所列槍砲、彈藥
  者，得加重其刑至二分之一。

⑥第1項至第3項之未遂犯罰之。

槍砲彈藥刀械管制條例第12條
①未經許可，製造、販賣或運輸子彈者，處1年以上7年以下有期
  徒刑，併科新台幣500萬元以下罰金。
②未經許可，轉讓、出租或出借子彈者，處6月以上5年以下有期
  徒刑，併科新台幣300萬元以下罰金。
③意圖供自己或他人犯罪之用，而犯前二項之罪者，處3年以上10
  年以下有期徒刑，併科新台幣700萬元以下罰金。
④未經許可，持有、寄藏或意圖販賣而陳列子彈者，處5年以下有
  期徒刑，併科新台幣300萬元以下罰金。
⑤1項至第3項之未遂犯罰之。
附表：
編號 名            稱 數量 是  否  具  有  殺  傷  力 1 手槍(槍枝管制編號0000000000號) 1支 功能正常，可擊發子彈，認具有殺傷力。 2 9×19mm制式子彈 28顆 採樣9顆，其中4顆可擊發，認具殺傷力，其中5顆無法擊發，認不具殺傷力，餘19顆。 3 口徑9mm制式空包彈組合直徑約8.9mm金屬彈頭之非制式子彈 5顆 採樣2顆試射，可擊發 ，認具殺傷力，餘3顆。 4 霰彈 2顆 採樣1顆試射，可擊發，認具殺傷力，餘1顆。